【裁判字號】    98,台上,2260
【裁判日期】    980423
【裁判案由】    貪污
【裁判全文】
最高法院刑事判決            九十八年度台上字第二二六０號
上  訴  人  甲○○
選任辯護人  羅明通律師
            劉昌崙律師
            林聖彬律師
上列上訴人因貪污案件，不服台灣高等法院台南分院中華民國九
十七年十一月十二日第二審更審判決（九十七年度上更(一)字第三
一一號，起訴案號：台灣嘉義地方法院檢察署九十四年度偵瀆字
第一四號），提起上訴，本院判決如下：
    主  文
原判決撤銷，發回台灣高等法院台南分院。
    理  由
本件原判決撤銷第一審關於上訴人甲○○部分之科刑判決，改判
依修正前刑法牽連犯關係從一重仍論處其公務員，共同對於主管
之事務，明知違背法令，直接圖其他私人不法利益，因而獲得利
益罪刑。固非無見。
惟查：（一）科刑判決所認定之事實與所採之證據，不相適合，
即屬證據上理由矛盾，其判決當然為違背法令。原判決認定上訴
人與簡振成（已於民國九十四年三月四日死亡）第一次驗收陳嘉
吉負責之麗寶美化電子工廠所承攬嘉義縣「鹿草鄉光潭、下潭村
裝設廣播系統工程」（位於雲龍宮二樓頂）時，因廣播鐵塔四個
基座中心點各邊相距僅432、430、431、432公分，與契約規定各
應相距450 公分不符，曾要求限期改善。至九十二年九月十六日
複驗（即第二次驗收）時，上訴人與簡振成均明知陳嘉吉僅在基
座四邊鐵塔鍍錏鋼管旁各焊接一支錏管，使形式上增加寬度，實
際上並未改善，竟違背法令，基於圖利陳嘉吉及登載不實之犯意
聯絡，由上訴人在驗收紀錄上虛偽記載四座基座中心點相距各45
0 公分，使符合契約規定，並提出行使，致鹿草鄉公所將契約款
全數給付陳嘉吉，共同圖利陳嘉吉新台幣九千零四十六元等情。
於理由一之（二）記載「上揭事實，業據被告於本院審理時坦承
不諱」，並以此為上訴人論罪之依據。然上訴人否認有圖利或明
知不實而故意登載不實之犯意，於原審仍稱伊係冤枉的，伊對本
件工程並不熟悉，第一次驗收是承辦人通知伊，伊才去，第二次
驗收是承辦人員跟伊說的；第二次驗收確實由簡振成作成筆錄交
由伊蓋章，伊承認此作為確實是錯了等語（見原審更一卷第六五
至六六頁、第九六頁）。原判決竟謂上訴人就本件犯罪事實坦承
不諱，即與卷內證據資料不相適合，有判決理由矛盾之違法。（
二）科刑之判決書，對於犯罪事實必須詳加認定，而後於理由內
敘明其認定犯罪事實所憑之證據，及其認定之理由，方足以資論
罪科刑，其所載事實理由與其所宣告之主文，尤必相一致，若僅
於理由內敘明其有犯罪之證據，而事實欄內並未認定，則理由失
其根據，僅於主文內宣告其罪刑，而事實理由內均未記載，則主
文失其根據，均與法定程式不符，其判決即難謂非違法。貪污治
罪條例第六條第一項第四款規定「對於主管或監督之事務，明知
違背法令，直接或間接圖自己或其他私人不法利益者」，係以「
明知違背法令」為其構成要件。原判決事實及主文均認上訴人明
知違背法令，直接圖利於他人，然未於事實明確認定上訴人違背
何種法令，理由亦未詳予論述說明，自非適法。又證人吳登枝證
稱：第二次驗收時，甲○○接到電話，他說簡振成去驗收就好了
，簡振成下來跟上訴人講是450 公分（見一審卷一第二四一至二
四三、二四七頁）；證人吳三貴陳稱：第二次驗收時，上訴人當
天沒有上去廟頂驗收，他照簡振成驗收的結果等語（見一審卷一
第二五六至二五八頁）；證人陳嘉吉證稱：（第一次）驗收時，
伊與二名村長、雲龍宮主任委員及鹿草鄉公所驗收人員（伊聽雲
龍宮主任委員呼他為清潔隊長），登上雲龍宮二樓驗收……伊向
他（驗收人員）說明前述變更原因後，他為求替伊解套，指示可
以在基座四邊各銲（焊）上一根鐵管，形式上增加寬度，以符合
設計規範……（見偵他字第一六二號卷第四一頁）；上訴人亦坦
承其為民政課員兼「清潔隊長」（見第一審卷二第二三０頁）。
以上事證倘若非虛，上訴人在第二次驗收時未登上雲龍宮二樓觀
看工程之實際狀況，其如何明知陳嘉吉祇在基座四邊各焊上一根
鐵管，形式上增加寬度，實際上未改善？是否在第一次驗收時，
上訴人指示陳嘉吉可在基座四邊各焊上一根鐵管，形式上增加寬
度，以符合設計規範？此與犯罪事實之認定及上訴人涉犯罪名成
立與否攸關，原審未澈查剖析釐清，遽行判決，證據調查未盡之
違失。上訴意旨執以指摘原判決不當，非無理由，應認原判決仍
有撤銷發回更審之原因。
據上論結，應依刑事訴訟法第三百九十七條、第四百零一條，判
決如主文。
中    華    民    國  九十八  年    四    月  二十三  日
                      最高法院刑事第十一庭
                          審判長法官  石  木  欽
                                法官  洪  佳  濱
                                法官  韓  金  秀
                                法官  呂  丹  玉
                                法官  段  景  榕
      本件正本證明與原本無異
                                      書  記  官
中    華    民    國  九十八  年    四    月  二十八  日
                                                      K


司法院資訊處製作；財團法人民間司法改革基金會備份。
